【裁判字號】    95,台上,3128
【裁判日期】    950608
【裁判案由】    常業重利
【裁判全文】
最高法院刑事判決            九十五年度台上字第三一二八號
    上  訴  人  甲○○
                        在押.
    選任辯護人  秦德進律師
                許惠珠律師
    上  訴  人  庚○○
                戊○○
                        2段5.
                乙○○
                        101.
                己○○
                        7-1.
                丁○○
                        巷74.
                丙○○
                        號
上列上訴人等因常業重利案件，不服台灣高等法院高雄分院中華
民國九十五年一月二十六日第二審判決（九十四年度上訴字第九
一八號，起訴案號：台灣高雄地方法院檢察署九十三年度偵字第
一八一○九號），提起上訴，本院判決如下：
    主  文
上訴駁回。
    理  由
按刑事訴訟法第三百七十七條規定，上訴於第三審法院，非以判
決違背法令為理由，不得為之。是提起第三審上訴，應以原判決
違背法令為理由，係屬法定要件。如果上訴理由書狀並未依據卷
內訴訟資料，具體指摘原判決不適用何種法則或如何適用不當，
或所指摘原判決違法情事，顯與法律規定得為第三審上訴理由之
違法情形，不相適合時，均應認其上訴為違背法律上之程式，予
以駁回。關於常業重利部分，（一）甲○○上訴意旨略稱： <1>
原判決於事實欄內認定上訴人自民國九十一年五月間某日，以在
報紙刊登行動電話門號供借款人聯絡借款金錢之廣告，然於理由
欄並未說明憑何認定上訴人係自九十一年五月間某日起為常業重
利之犯行，而非上訴人所辯之九十一年六、七月，有判決不備理
由之違法。<2> 上訴人於原審九十五年一月五日主張丙○○、林
聰麒、倪嬿菱、林家卉等人所為之警詢供述，有遭警方以強暴脅
迫取供之情形，則渠等證言當不足採，此為有利於上訴人之證據
，原判決未予採納，亦未說明不採納之理由；又原判決認定庚○
○、戊○○為上訴人集團之成員，並構成常業重利罪，惟於理由
內並未說明其二人如何該當於乘人急迫、輕率或無經驗及重利之
要件，均有判決不備理由之違法。<3> 原判決於事實欄認定陳寰
昌及丁○○於原判決附表<下稱附表>一編號8、9所示時間受僱於
上訴人，而編號8、9所載時間均為九十三年三月初，然理由欄（
原判決第二五頁倒數第五行）卻認定陳寰昌、丁○○係於九十三
年七月間方受僱於上訴人，有事實及理由相互矛盾之違法。 <4>
原判決認定庚○○、戊○○分別以每月新台幣（下同）三萬元薪
資受僱於上訴人，並認定劉政宏以每月二萬元受僱於庚○○及戊
○○，則庚○○及戊○○扣除劉政宏薪資後各僅剩二萬元，在已
聘請丙○○之情況下，庚○○、戊○○何須再聘僱劉政宏替其接
聽電話，致使自己薪資降低，是原判決認定庚○○及戊○○受僱
於上訴人，與經驗法則有違。又乙○○、張征然及陳寰昌等人尚
需支付公基金及薪水廣告費用，依監聽譯文所載，丙○○向李銘
偉要求支薪二萬五千元，再向張征然要求支付二萬四千元，惟原
判決認定李銘偉及張征然皆受僱於上訴人，依李銘偉月薪三萬六
千元、張征然月薪二萬三千元，則支付丙○○後即所剩無幾，遑
論須再支付廣告費用，此事實亦經丙○○證實，由此可證張征然
、李銘偉及陳寰昌等業務確是各做各的，而非受僱於上訴人，原
判決之認定與卷內證據不符，有違經驗法則。（二）庚○○上訴
意旨略稱：<1> 上訴人於偵審中皆坦承犯行、態度良好，並無前
科，較之於其他共同被告有飾詞狡辯者、有前科累累者，其等犯
行更甚於上訴人，上訴人卻判處有期徒刑二年六月，原判決量刑
過重，未說明何以未減刑之理由，實屬違背法令。<2> 上訴人於
警搜索高雄市○○○路二○○巷住處時被查扣之聯強國際品牌電
腦主機一台，經上訴人陳稱為家中女兒學習之用，其上並無存有
任何借款客戶資料，第一審及原審判決均未宣告沒收，卻未予以
發還，亦有違誤。（三）戊○○上訴意旨略稱：上訴人於偵審中
皆坦承犯行、態度良好並無前科，其他共同被告有前科累犯並飾
詞狡辯者，其犯行更甚於上訴人，刑責卻輕於上訴人，原判決未
說明何以未減刑之理由，實有違背法令之處。（四）乙○○上訴
意旨略稱：原判決由通聯紀錄中認定上訴人及李銘偉、張征然均
須分擔丙○○、倪嬿菱等人之助理、辦公室費用，亦認定上訴人
有進行放款並分攤行政管理費用，既有分攤費用，自不得認為係
受僱於他人。是原判決認為上訴人受僱於甲○○，有理由矛盾之
判決違背法令。（五）己○○上訴意旨略稱：<1> 上訴人自始否
認參與甲○○等人常業重利之行為，原判決以陳寰昌、吳秉宗、
倪嬿菱、林聰麒、丙○○等人所為不利於上訴人之警詢供述作為
判決依據，然陳寰昌前後供述不一，如其曾供稱上訴人係甲○○
之貼身保鏢或友人，並不知上訴人在公司內做何事等語。倘上訴
人為公司成員，共同被告等人豈有不知上訴人於公司內擔任何職
之理？苟上訴人為甲○○之貼身保鏢，非公司之成員，應無犯常
業重利罪可言。<2> 原判決採取上訴人與甲○○、陳寰昌、吳秉
宗等人之電話通訊譯文作為認定上訴人犯罪證據之一，惟其監聽
究依何程序取得，是否合法？原審俱未調查說明，是否有證據能
力，非無疑義，原判決逕採為裁判之依據，難謂適法。（六）丁
○○上訴意旨略稱：<1> 依李銘偉於第一審證稱「我登報紙的，
他們來應徵，應該算是同業一起做」、「有丁○○、胡榮吉」、
「丁○○於九十三年初開始做，約二個月」、「丁○○是我登報
紙請的、薪水是我個人付的」等語，顯見上訴人受僱於李銘偉而
非甲○○，原審對此未加斟酌，逕認上訴人於九十三年七月受僱
於甲○○從事放款業務，未敘明理由，有判決不載理由之違法。
<2> 原判決依通聯紀錄認定李銘偉、張征然、乙○○等人均需分
攤丙○○、倪嬿菱等人之助理、辦公室費用，亦認為李銘偉因殺
人案後由上訴人接手進行放款，亦有分攤行政管理費用，卻又認
為上訴人係受僱於甲○○，顯有理由矛盾。（七）丙○○上訴意
旨略稱：<1> 辯護人爭執共同被告等審判外陳述之證據能力，係
為維護上訴人於法治國應受到正當程序之保障，原判決謂「被告
既已依刑事訴訟法第一百五十九條之五為該項同意之明示，辯護
人自無違反被告意願為反對表示之權」，所持見解顯然有誤，原
判決忽略辯護人之爭執，而基於錯誤理由認為上述共同被告之警
詢筆錄有證據能力，致判決違背證據法則。<2> 由原判決第二七
、二八頁可得李銘偉、張征然均有支付薪資與上訴人，此亦與上
訴人所供係由多人共同聘僱相符，然原判決卻於第七三頁中敘明
上訴人僅受僱於甲○○，判決理由顯有矛盾。<3> 原判決量刑依
據之一乃為犯罪所得，而林聰麒薪資六萬元，高出上訴人一倍，
然卻僅處以有期徒刑八月，且按原判決第二四頁可知林聰麒之工
作內容除接聽電話、向外務人員收取每日報表、核對電腦資料及
對帳等工作外，尚為甲○○租屋提供犯罪之用，其參與犯罪程度
較之上訴人深，不法內涵亦多於上訴人；又林家卉與上訴人之工
作內容相同，並有前科，但僅判處有期徒刑三月，上訴人卻判處
有期徒刑十月，量刑有失當之處等語。
惟查：本件原判決撤銷第一審關於上訴人甲○○、庚○○、戊○
○、乙○○、己○○、丁○○、丙○○等七人之科刑判決，依牽
連犯之法律關係，從一重改判仍論處上訴人等以共同犯常業重利
罪之罪刑，係以（一）上訴人甲○○、庚○○、戊○○、乙○○
、己○○、丁○○、丙○○等七人，及已判決確定之張征然、林
聰麒、林家卉、倪嬿菱、陳寰昌、戴啟豐、吳秉宗、劉政宏、李
銘偉等九人，共十六人分別持有附表四所示之行動電話門號，以
及以附表三所載之綽號（或代號）彼此聯繫，而李銘偉及戴啟豐
於從事放款行為時，分別以「劉先生」、「林先生」名義為之，
乙○○為放款行為時，則對外自稱「許先生」或「徐先生」等情
，分據甲○○等人供承不諱（丙○○於第一審稱不知其綽號為「
大隻」，惟於原審則不爭執），所供互核大致相符；又甲○○等
人間確有以上開行動電話、綽號互為聯繫稱呼，亦有卷附監聽譯
文可稽，並有附表七編號1至3，附表九編號8、9、12，附表十編
號17至21，附表十二編號18、20，附表十三編號1 ，附表十四所
示之手機扣案可佐。（二）李銘偉、張征然、乙○○係於附表一
編號1至3所示之時間、薪資受僱於甲○○從事放款業務，林聰麒
、丙○○、林家卉及倪嬿菱則於附表一編號4至7所示之時間、薪
資受僱於甲○○，一起為從事放款業務之甲○○、李銘偉、張征
然、乙○○接聽在自由時報刊登借款廣告所留之專線電話，丙○
○尚負責記帳及發放薪資之業務，並由林聰麒負責向放款業務人
員收取日報表，交由林家卉或倪嬿菱將借款資料輸入電腦後，由
林聰麒核對電腦資料及對帳等情，此據李銘偉、張征然、乙○○
供承不諱，並經負責為放款業務人員接聽電話之林聰麒、丙○○
、倪嬿菱、林家卉供述甚詳，復有附表八編號12至19所示之日報
表、編號46至49所示之電腦主機、電腦螢幕、列表機及電腦列印
資料扣案暨監聽譯文資料可憑，堪認李銘偉、張征然、乙○○、
林聰麒、丙○○、林家卉及倪嬿菱供稱：均係受僱於甲○○，負
責從事附表一編號1至7所示之工作等語屬實。（三）陳寰昌及丁
○○於附表一編號8、9所示之時間、薪資，受僱於甲○○參與向
借款人催討債務之工作，陳寰昌另負責排定出車催討借款行程，
李銘偉除前述放款業務外，亦參與催討債務之行為等事實，此經
陳寰昌、丁○○、李銘偉供述明確，並有監聽譯文足佐。（四）
己○○於附表一編號12所示之時間、薪資，受僱於甲○○擔任貼
身保鏢，聽候甲○○之指示，並依其指示帶領、監督戴啟豐、吳
秉宗及綽號「小白」之成年男子，向欠款不還之借款人催討債務
等情，分據林聰麒、丙○○、陳寰昌供述甚詳。而林聰麒、丙○
○之上班地點即為甲○○提供予己○○居住之處所，其二人對於
己○○在該集團之職務自較清楚，所供又互核相符，確具可信性
；陳寰昌與己○○同為該集團成員，無蓄意誣陷之必要，所供亦
與林聰麒、丙○○供述之情節相符，亦可採信。再參照監聽譯文
所載內容（見原判決第五九至六一頁），堪認己○○確係受僱於
甲○○，聽候甲○○指示從事款項催收業務，並曾參與以潑灑柏
油方式催討債務，至為灼然。林聰麒、丙○○、陳寰昌等人事後
翻異前供，無非迴護之詞，不足採信。（五）戊○○、庚○○分
別於附表一編號13、14所示之時間、薪資受僱於甲○○，負責貸
放款項（戊○○）及向借款人催討債務之工作，於九十三年五月
間，庚○○與戊○○均負責放款業務，並由戊○○以附表一編號
15所示之薪資，僱請劉政宏為其與庚○○接聽電話等事實，此經
戊○○、庚○○供稱在卷，核與乙○○、李銘偉所供相符，並有
附表十二編號1 至25及附表十三所示記載客戶資料之工商日誌、
雜記本、筆記本、便條紙、供借款人簽立之本票、接洽客戶所用
之名片、記錄客戶資料之電子辭典、供放款聯絡工具之手機及附
表十二編號32所示借款人繳納之款項二萬七千六百元扣案可佐。
（六）李銘偉、張征然、乙○○分別自附表一編號1至3所示之時
間起，以附表二所示365%至1564.28%不等之週年利率，從事貸放
款項之業務，要求借款人簽立借款金額一至三倍不等之本票作為
擔保，並扣留借款人提供之身分證、駕駛執照、健保卡或其他證
件作為質押之方式，先後貸放款項予附表五之一所示之借款人及
其他不特定人等事實，業據李銘偉、張征然、乙○○供認不諱；
並經丙○○、林聰麒、林家卉、倪嬿菱證述在卷；復據證人伍桂
香、黃炳進、方士哲、葉素珍、陳建忠、李文玉、蔡敏德、洪文
宗、吳達仁、劉金霈、許大富、劉永泉、黃嘉俊、蕭鴻仰、周目
春、葉華崧、張進錦、何政道、潘俊賓、羅桂雯、黃壽發、林憲
政、李岳霖、翟隆生、吳德春、吳政德、李其銘、郭順宗、郭明
坤、楊文風、周勝宗、徐聲揚、游鳳美、黃金全、廖明鋒、吳清
祥、蔡杰成、李美倫、紀名芳、蘇瑞林、郭家佑、王建元、李娟
瑜、沈宗聖、林健成、林俊宏、莊煌賓、武宗賢、李明王、林明
宗、陳文彥、陳俊林、吳沁霖、李伯勳、陳建榮、郭義信、黃釋
慶、陳瑞泰、陳芳鶯、許榮元、張漢明、張旗模、邱新發、柯國
忠、陳科名、林益成、黃清彬、黃太裕、蔡宗彥、翁榮茂、吳念
青、郭賢隆、吳汝恆、陳聰立、成忠憲、林明宗等人供證明確（
如附表二所示），並有林聰麒、丙○○及林家卉轉報借款人案件
予李銘偉、張征然、乙○○，以及乙○○、張征然告知借款人每
借款一萬元，利息二千元之監聽譯文及記載客戶編號、名稱、身
分證字號之「D：\我已接收的檔案\PPP」電腦列印資料，及記載
客戶編號、名稱、交易金（即借款金額）、息期、息金之「D ：
\我已接收的檔案\000 」電腦列印資料（附表八編號49），以及
附表七編號4至5所示之借款客戶資料、附表八編號8 至16記載借
款客戶之便條紙、記事本、客戶資料，附表C編號1所示之借款人
葉宏全戶口名簿、附表D編號1、14至18所示之借款人證件，附表
八編號43至45所示之借款人繳納款項共計五萬七千六百元扣案可
憑。而以附表二所示之365%至1564.28%週年利率【計算式：利率
= （利息金額/本金）×（365天/息期天數）×100】，高於法定
利率上限20% 約18至78倍，堪認上開伍桂香等人於警詢陳稱：因
急需現金周轉，迫於無奈，始向地下錢莊借錢等語，應屬實情。
是李銘偉、張征然、乙○○所貸放款項所取得之利息，顯與原本
不相當，堪予認定。（七）甲○○除僱請李銘偉、張征然、乙○
○從事放款業務外，其自身亦從事貸放款項之事務，並委由受僱
之放款業務人員照會借款客戶，而受僱於甲○○從事放款業務之
人員，需與甲○○一同負擔承租房屋、刊登廣告之開銷，以及僱
請林聰麒、丙○○、林家卉、倪嬿菱之薪資等費用；另受僱於甲
○○之陳寰昌及丁○○則均自九十三年七月間起從事放款業務，
甲○○並提供「蔡乙綺」、「陳忠義」、「鄭炳男」、「林佳瑩
」、「馮峻嘉」等人頭帳戶予從事放款業務之自己，及李銘偉、
張征然、乙○○、陳寰昌、丁○○供作借款人匯款之用，業據丙
○○、倪嬿菱、李銘偉、張征然、乙○○供明，並有附表八編號
4至7之「蔡乙綺」、「陳忠義」、「鄭炳男」、「林佳瑩」帳戶
存摺、提款卡、印章，附表十編號1至4之「林挺生」、「劉松陵
」、「陳春蓮」存摺，以及附表九編號4至6之「馮峻嘉」存摺、
印章、提款卡等物品扣案，及卷附上訴人等與其他共犯之行動電
話通聯監聽譯文可稽。（八）附表五之一編號1至7所示之人均為
甲○○、李銘偉、張征然、乙○○、陳寰昌、丁○○、戴啟豐及
綽號「阿豐」之成年男子貸放重利之對象，此分經丙○○、林
聰麒、林家卉、倪嬿菱，及李銘偉、張征然、乙○○、戴啟豐等
供稱在卷，並有「D：\我已接收的檔案\PPP」電腦列印資料、借
款人楊宗憲指認檔案照片、口卡片、郵政國內匯款執據、羅永勝
郵政國內匯款執據，及「D：\我已接收的檔案\000」電腦列印資
料，附表八編號12至16之收款資料、附表九編號1 、11之借款未
還催討名單、附表九編號10、附表十編號8 、編號14之本票，以
及附表D 編號13至18之身分證、護照、駕駛執照、戶口名簿、戶
籍謄本、行車執照、健保卡、榮民證、軍人身分證、教師證、在
職證明等資料扣案可憑。證人蘇友斌、龔榮輝、黃忠記、楊宗
憲、黃雍凱、陳張秀月、吳賜明、呂鳳珠、李明王、葉華崧、徐
聲揚、李坤益、卓建坤、陳芳鶯、李志誠、游鳳美、顏辰羽、黃
保安、李甦、張進錦、陳俊林、莊煌賓、張漢明、張旗模、王建
元、邱新發、羅桂雯、李桂蘭、陳玉英、林振宏、劉金霈、李娟
瑜、許大富、李岳霖、黃炳進、何政道、沈宗聖、周勝宗、方士
哲、柯國忠、林俊宏、陳科名、黃太裕、林益成、黃天財、葉素
珍、陳建忠、沈沛渝、蔡宗彥、吳念青、黃錦華、劉永泉、黃清
彬、林健成、翁榮茂、廖明鋒、武宗賢、吳李微、蔡杰成、翟隆
生、羅永勝、陳張明愛、黃釋慶、郭賢隆、李文玉、李美倫、吳
正修、吳汝恆、紀明芳、李柏勳、陳忠明、蘇瑞林、張豐基、黃
壽發、蔡文輝、郭家佑、陳聰立、黃嘉俊、潘俊賓、成忠憲、陳
瑞泰、蔡敏德、蕭鴻仰、周目春、謝信三、林憲正等人證述因急
需現金周轉，在不得已情況下，以附表四所示之重利向地下錢莊
借錢，並簽立本票及交付身分證件或戶口名簿為質押，而繳納方
式，或借款人約定時間、地點收取，或匯入「郭豐榮」、「陳忠
義」、「劉松陵」、「馮峻嘉」及「林佳瑩」之帳戶內等語，核
與「D：\我已接收的檔案\000」電腦列印資料之記載，以及「 D
：\我已接收的檔案\PPP 」電腦列印資料之記載相符，復有監聽
譯文可稽。（九）戊○○及庚○○曾放款予附表五之一編號8 之
陳嘉宏等五十五人，除據其二人供承在卷外，庚○○及戊○○對
外放款時，均以「高先生」名義為之，亦為戊○○所自承，並經
證人即借款人林宗明、李其銘、吳德春、陳文彥、吳沁霖、郭順
宗、郭明坤、陳建榮、孫國榮、吳政德、許榮元、伍桂香、楊文
風、吳達仁、郭義信，以及借款人許慶瑞之母何梅足等人證稱：
因急需現金周轉，在不得已情況下，曾以自由時報分類廣告刊登
小額借款所留0000000000號行動電話門號，與一名自
稱「小高」或「高先生」之男子借款，並簽立本票及交付身分證
件為質押，且該「高先生」曾交付「高昇展」之名片予陳建榮，
借款利息或以匯入馮柏元帳戶，或指定時間、地點交付等語甚詳
，復有記載「高昇展」之高昇汽車商行名片四盒扣案可憑（附表
十二編號16）。斟酌上開證人林宗明等人所證：因無工作或生意
周轉，亟需用錢，且不得已情況始向綽號「小高」之地下錢莊借
錢等語，堪認戊○○及庚○○係趁附表五之一編號8 所示之陳嘉
宏等五十五人在急迫之情況下，貸以金錢，以取得與原本顯不相
當之重利。又依監聽譯文內容，戊○○及庚○○通話的對象，均
係甲○○所屬集團成員，所談論之事項，係關於公司人員工作情
形，及重利放貸業務，彼此通聯之時間、次數，亦屬頻繁，足認
其二人與甲○○、丙○○及乙○○等人，係屬同一集團無疑。資
為論罪依據，並敘明（一）李銘偉、倪嬿菱、戴啟豐、吳秉忠、
陳寰昌、乙○○、戊○○、劉政宏、林家卉、庚○○、丙○○、
丁○○等十二人對於其他共同被告關於自己之警詢陳述，於審判
中均明示同意有證據能力，檢察官亦明示同意有證據能力，雖丙
○○之辯護人嗣後爭執該等共同被告上開警詢陳述之證據能力，
惟辯護人係基於被告之委任而得於訴訟程序中為各項法定訴訟行
為，其刑事訴訟法上之地位並非當事人，已無上開第一百五十九
條之五第一項明示同意之適用，又被告既已為該項同意之明示，
辯護人自無違反被告意願而為反對意思表示之權，其辯護人所為
對於其他共同被告警詢證據能力之爭執，於丙○○已明示同意證
據能力之效力並無影響。（二）丁○○雖係由李銘偉面試應徵，
然李銘偉並未曾支付薪資予丁○○，業據李銘偉於第一審供稱：
「丁○○也是我登報僱請的，丁○○的薪水是公司付的」等語，
而參酌監聽譯文之記載，丁○○於九十三年七月二十六日二十二
時三十四分五十三秒，撥打電話詢問丙○○：「我想問一下我以
後有沒有薪水可以領呢？」，丙○○答稱：「三仔他們好像都是
二萬元，我再問大哥看看」，而丁○○自承丙○○所稱之「大哥
」係指甲○○，顯見丁○○得否支領薪資，係由甲○○決定，足
證丁○○並未受僱於李銘偉。李銘偉嗣後所稱僱用丁○○云云，
應係附和丁○○而迴護甲○○之詞，自難採信。又丙○○自警詢
、偵查及第一審準備程序，均供稱：係受僱於甲○○等語甚詳，
其於第一審審判期日改稱未受甲○○僱用云云，應非可採。而以
上訴人等及其他共犯乘他人之急迫，以前此方式貸與金錢獲取與
原本顯不相當之高利，並恃以維生，係犯刑法第三百四十五條之
常業重利罪。對於上訴人等所持之辯解如何不可取，悉依卷證逐
一指駁說明，所為論述與論理法則、經驗法則及證據法則皆無違
背。查原判決所援引作為判決依據之通訊監察譯文，係依據台灣
高雄地方法院檢察署九十年四月二日、五月五日、十二日、二十
七日、六月九日、十六日、二十四日、七月八日、十五日、二十
二日、八月四日雄檢楠監稱字第二六、三七、四二、四五、四八
號及雄檢楠監稱監續字第一○○五、一一八四、一二五五、一三
八八、一四四八、一五二四、一六一三號通訊監察書，依法定程
序執行通訊監察所取得之派生證據。上訴人等於原審復均同意其
有證據能力，有原審之審判筆錄可佐，當然得為證據。原判決縱
未說明，仍難謂有何理由不備之違法。又依原判決所引丙○○、
林家卉、丁○○等人之供述，均直指甲○○係經營地下錢莊放款
業務之總負責人，轄下共分為五個據點，除第一個據點即在高雄
市新興區○○○路一四八號七樓之一總公司部分由甲○○負責外
，其餘四個據點分別由乙○○、張征然、丁○○、陳寰昌負責。
原判決係綜合相關事證，因而認定甲○○係雇用人，而受僱於甲
○○從事放款業務之人員如各據點負責人乙○○、張征然、丁○
○、陳寰昌等人，須共同分擔行政、管銷費用及僱請如記帳、接
聽電話等人員之薪資；及說明憑以認定李銘偉於九十一年四、五
月間之前係自行經營地下錢莊之理由（見原判決理由二<二>），
並依憑李銘偉之供述及電腦列印資料資為認定甲○○係於九十一
年五月間起從事地下錢莊放款業務（李銘偉於斯時加入該集團）
。凡此，均屬原審取捨證據及證據證明力判斷職權之合法行使，
所為判斷，並不悖乎一般經驗法則，自不容指為違法。又甲○○
於原審之選任辯護人對於丙○○、林聰麒、倪嬿菱、林家卉等人
於警詢所為陳述之證據能力，並未供述係遭警方以強暴脅迫方式
取供；參以丙○○等人均陳明對其自己警詢供述之證據能力不爭
執或無意見，有原審之審判筆錄可稽，是甲○○所指丙○○等人
之警詢供述係以不正方法取得，即非依憑卷存資料具體指摘原判
決違背法令。且原判決係認定陳寰昌及丁○○於九十三年三月初
即受僱於甲○○，起初從事催收款項業務，自同年七月起升任為
放款人員，要無甲○○上訴意旨所指事實與理由矛盾之違誤。關
於刑之量定，係實體法上賦予法院得為自由裁量之事項，原判決
於量刑時，已就庚○○、戊○○、丙○○等人之犯罪情節、犯後
態度等一切情狀，予以綜合考量，在法定刑內科處其刑，未有逾
越法律所規定之範圍，亦無濫用其權限之情形，庚○○、戊○○
、丙○○等人單純就科刑輕重為爭執，自非適法之第三審上訴理
由。至原判決未諭知沒收之扣押物，其權利人非不得依相關法律
規定請求發還。其他上訴意旨，無非係對原審採證認事之職權行
使，及原判決已調查明確並說明論駁之事項，徒憑己見重為事實
上之爭辯，核與法律規定得為第三審上訴理由之違法情形，不相
適合，應認甲○○、庚○○、戊○○、乙○○、己○○、丁○○
、丙○○等人關於常業重利部分之上訴為違背法律上之程式，予
以駁回。又本件對於重罪之常業重利部分所提起之第三審上訴，
既屬不合法而應從程序上予以駁回，則與之有牽連犯關係不得上
訴於第三審之輕罪即恐嚇、毀損部分，亦無從併為實體上之審判
，自應從程序上予以駁回，附此敘明。
據上論結，應依刑事訴訟法第三百九十五條前段，判決如主文。
中    華    民    國  九十五  年    六    月    八    日
                      最高法院刑事第七庭
                          審判長法官  呂  潮  澤
                                法官  吳  昆  仁
                                法官  孫  增  同
                                法官  趙  文  淵
                                法官  吳      燦
      本件正本證明與原本無異
                                      書  記  官
中    華    民    國  九十五  年    六    月    九    日
                                                      Ｋ


司法院資訊處製作；財團法人民間司法改革基金會備份。
